【裁判字號】    95,易,993
【裁判日期】    950804
【裁判案由】    妨害公務
【裁判全文】
臺灣臺中地方法院刑事判決               95年度易字第993號
公  訴  人  臺灣臺中地方法院檢察署檢察官
被      告  丁○○
            戊○○
上列被告等因妨害公務等案件，經檢察官聲請以簡易決處刑（95
年度偵字第5314號），本院臺中簡易庭認不宜逕以簡易判決處刑
，移由本院改依通常程序審理，本院判決如下：
    主    文
戊○○於公務員依法執行職務時，當場侮辱，累犯，處拘役伍拾
日，如易科罰金，以參佰元（即新臺幣玖佰元）折算壹日。
丁○○於公務員依法執行職務時，當場侮辱，處拘役肆拾伍日，
如易科罰金，以參佰元（即新臺幣玖佰元）折算壹日；又傷害人
之身體，處拘役伍拾日，如易科罰金，以參佰元（即新臺幣玖佰
元）折算壹日；應執行拘役玖拾日，如易科罰金，以參佰元（即
新臺幣玖佰元）折算壹日。
    犯罪事實
一、戊○○於民國93年間，曾犯詐欺罪，經本院判處有期徒刑五
    月確定，並於94年12月23日執行完畢。其與丁○○於95年3
    月6日凌晨1時40分許，帶同一位受傷之友人至臺中縣太平市
    ○○路420號賢德醫院就醫，因為渠等無法提供該友人之身
    分年籍資料而與醫院人員發生爭執，戊○○及丁○○不悅，
    遂出口辱罵醫院人員，賢德醫院人員因而報警。警員陳俊堯
    、林育瑜、丙○○、吳旻蔚據報趕到現場處理依法執行公務
    時，戊○○、丁○○竟各自基於侮辱公務員之犯意，當場同
    時以臺語辱罵在場之警員「警察很大、大三小、幹你娘」等
    語。警員丙○○即欲將丁○○帶回派出所處理，而伸手欲將
    丁○○推進巡邏車內時，丁○○竟基於妨害公務及普通傷害
    之犯意，抬腳踹踢丙○○，以此強暴方式妨害丙○○依法執
    行公務，並致丙○○受有左手腕挫傷、韌帶挫傷之傷害。
二、案經丙○○訴由臺中縣警察局霧峰分局報請臺灣臺中地方法
    院檢察署檢察官聲請以簡易判決處刑。
    理    由
一、訊據被告丁○○，矢口否認有辱罵在場警員及踹踢丙○○之
    行為，辯稱：當天伊只是講話大聲一點而已，且伊不僅沒有
    打警員反而被警員打云云。質之被告戊○○，則坦承有辱罵
    在場之警員。
二、經查，上揭犯罪事實業據告訴人丙○○指訴甚詳，並有賢德
    醫院所出具內載告訴人受有前揭傷害之診斷證明書一紙附卷
    可稽。又證人即賢德醫院之警衛甲○於95年7月27日在本
    院具結證稱：「當時我值班，他們三人喝醉酒，其中有一個
    臉上都是血，被告二人把他扶進來，護士問被告二人受傷者
    的年籍資料，他們都說不知道，被告二人就發脾氣，想要拳
    頭相向的意思，我就過去阻止，被告二人就在醫院大小聲，
    還把醫院內的東西撥掉，醫生和我都有去阻止，他們還在那
    邊大小聲，我叫護士報警，警察來就勸他們，請他們回去休
    息，他們不肯，就在那邊罵，警察說這是醫院會治療病人你
    們先回去，但是被告二人還是不肯回去，警察就說要請他們
    回去派出所，他們就說警察算什麼，就和警察拉拉扯扯，丙○○警員可能就是那時受傷的」、「（問：你有聽到丁○○
    有罵警察三字經？）是的，被告二人都有罵」、「（問：罵
    什麼三字經？）幹你娘，你算什麼東西」（參本院卷第38～
    39頁筆錄），證人即告訴人丙○○於95年7月27日在本院
    具結證稱：「丁○○跟戊○○是先罵警衛，警衛報案我們就
    去處理，我們二個同事先去，但處理不來，我們接到通知才
    去，他們二人酒醉，我們叫他們回去，但他們不回去在那邊
    挑釁，我去現場時有聽到戊○○在罵幹你娘、警察很大、大
    三小，有一個同事要拉丁○○回去，丁○○不肯，不知道怎
    麼拉的，我同事和丁○○就一起跌倒，我就要把丁○○推進
    巡邏車的後座，丁○○不服，就用腳踹我，就踹到我的左手
    腕」（參本院卷第35～36頁筆錄），被告戊○○於95年3
    月6日在警詢中供稱：「（問：報案稱你和丁○○在賢德醫
    院與醫護人員發生肢體衝突辱罵對方幹你娘，是否有該事？
    ）有，都是丁○○與對方推擠辱罵的」（參警卷第9頁筆錄
    ）。茲被告二人因辱罵賢德醫院人員，始遭報警處理，而甲○也是被辱罵對象之一，但其卻不提出告訴（參警卷第13頁
    甲○警詢筆錄），足見甲○並未刻意要入被告二人於罪，是
    其在本院之證詞，應僅係對事實之陳述，而甚為可信，而證
    人丙○○只是據報到場執行公務之警員，與被告二人無任何
    恩怨，應無故意誣指被告二人之可能，其所言亦應可採。本
    院因認被告丁○○所辯僅係卸責之詞，不足採信。本件事證
    明確，被告二人之犯行均堪認定。
三、按「幹你娘」，係屬粗鄙之穢詞，「警察很大、大三小」，
    係輕視警察職務之詞，用以罵人，均足使人感覺難堪受辱。
    故核被告二人所為，均係犯刑法第140條第1項之侮辱公務員
    罪，被告丁○○另犯刑法第135條第1項之妨害公務罪、第
    277條第1項之普通傷害罪。又公訴人認被告戊○○係犯刑
    法第135條第1項之妨害公務罪，顯有未洽，起訴法條應予變
    更，起訴書之證據並所犯法條欄內雖未載被告丁○○另涉
    犯刑法第140條第1項之侮辱公務員罪，惟該犯罪事實業經起
    訴書記載明確，本院自得依法論罪科刑，被告二人雖都有
    辱罵在場警員，但沒有任何證據可資證明渠等對此部分有犯
    意聯絡，依當時情形，渠二人應係同時各基於自己之意思為
    之，故無共犯之情形，刑法侮辱公務員罪所處罰者，在其
    妨害國家公務之執行，其被害者為國家法益，並非公務員個
    人，故被告二人在辱罵警員時，雖有四位警員在場，但被害
    之國家法益仍屬單一，並無侵害數個法益之情事，被告丁○○一個踹踢行為，同時觸犯妨害公務罪及普通傷害罪，係
    屬想像競合犯，應從一重之普通傷害罪處斷，被告丁○○
    所犯侮辱公務員罪及普通傷害罪，係犯意各別，行為互異，
    應予分論併罰，刑法於94年2月2日修正公布，並於95年7
    月1日生效施行，修正前刑法第51條第6款規定：「宣告多數
    拘役者，比照前款定其刑期，但不得逾四個月」，修正後刑
    法第51條第6款規定：「宣告多數拘役者，比照前款定其刑
    期，但不得逾一百二十日」，比較結果，修正後刑法並未較
    有利於行為人，依刑法第2條第1項前段規定，仍應適用行為
    時法即舊法，定被告丁○○應執行之刑，被告戊○○於93
    年間，曾犯詐欺罪，經本院判處有期徒刑五月確定，並於94
    年12月23日執行完畢，此有臺灣高等法院被告前案紀錄表一
    份在卷可證，其於五年以內再故意犯本件有期徒刑以上之罪
    ，不論依修正前刑法第47條，或修正後刑法第47條第1項規
    定，均構成累犯，對被告而言並無有利或不利之情形，自不
    生新舊法比較之問題，應逕依修正前之刑法第47條論以累犯
    ，並加重其刑，刑法第140條第1項侮辱公務員罪、第277
    條第1項普通傷害罪，法定刑得科一百元、一千元以下罰金
    ，依修正後刑法施行法增訂第1條之1：「94年1月7日刑法修
    正施行後，刑法分則編所定罰金之貨幣單位為新臺幣，94
    年1月7日刑法修正時，刑法分則編未修正之條文定有罰金者
    ，自94年1月7日刑法修正施行後，就其所定數額提高為三十
    倍，但72年6月26日至94年1月7日新增或修正之條文，就其
    所定數額提高為三倍。」，及刑法第33條第5款修正為：「
    主刑之種類如下：五、罰金：新臺幣一千以上，以百元計算
    之」等規定觀之，依修正後之法律，刑法第14 0條第1項侮
    辱公務員罪、第277條第1項普通傷害罪所得科處之罰金刑最
    高為新臺幣三千元、三萬元，最低均為新臺幣一千元，然依
    被告行為時之刑罰法律，即罰金罰鍰提高標準條例第1條前
    段規定之提高倍數十倍及修正前刑法第33條第5款規定之罰
    金最低額一元計算，則刑法第140條第1項侮辱公務員罪、第
    277條第1項普通傷害罪所得科處之罰金最高為銀元一千元、
    一萬元，最低額均為銀元十元，若換算為新臺幣，最高額與
    新法同為新臺幣三千元、三萬元，最低額則均為新臺幣三十
    元，比較上述修正前、後之刑罰法律，應以修正前之刑法第
    33條第5款之規定較有利於被告。爰審酌被告戊○○犯後坦
    認所為，態度良好，被告丁○○犯後猶飾詞卸責，諒無悔意
    ，惟被告二人應係心急其友人受傷情緒失控而為本犯行，且
    告訴人受傷情況輕微等一切情狀，分別量處如主文所示之刑
    ，被告丁○○並定其應執行之刑。另修正前之刑法第41條第
    1項前段規定：「犯最重本刑為五年以下有期徒刑以下之刑
    之罪，而受六個月以下有期徒刑或拘役之宣告，因身體、教
    育、職業、家庭之關係或其他正當事由，執行顯有困難者，
    得以一元以上三元以下折算一日，易科罰金」，被告行為時
    之易科罰金折算標準，修正前罰金罰鍰提高標準條例第2條
    前段（現已刪除）規定，就其原定數額提高為一百倍折算一
    日，則本件被告行為時之易科罰金折算標準，應以銀元三百
    元折算一日，經折算為新臺幣後，應以新臺幣九百元折算為
    一日，而修正後之刑法第41條第1項前段規定：「犯最重本
    刑為五年以下有期徒刑以下之刑之罪，而受六個月以下有期
    徒刑或拘役之宣告者，得以新臺幣一千元、二千元或三千元
    折算一日，易科罰金」，比較修正前後之易科罰金折算標準
    ，以修正前之規定，較有利於被告，依刑法第2條第1項前段
    ，本件所宣告之刑及所定之應執行刑均應依修正前刑法第41
    條第1項前段規定，定其易科罰金之折算標準。
據上論斷，應依刑事訴訟法第452條、第299條第1項前段、第300
條，刑法第2條第1項前段、第135條第1項、第140條第1項、第27
7條第1項、第55條、修正前刑法第51條第6款、修正前刑法第47
條、修正前刑法第41條第1項前段、修正前刑法第33條第5款，罰
金罰鍰提高標準條例第1條前段、修正前罰金罰鍰提高標準條例
第2條，判決如主文。
本案經檢察官乙○○到庭執行職務
中    華    民    國    95    年    8     月    4     日
                  臺灣臺中地方法院刑事第十三庭
                        審判長法  官  陳慧珊
                              法  官  黃裕仁
                              法  官  李秋娟
上為正本係照原本作成
如不服本判決，應於送達後十日內向本院提出上訴狀（須附繕本
），上訴於臺灣高等法院臺中分院。
                              書記官  吳慕先
中    華    民    國    95    年    8     月    4     日
中華民國刑法第135條第1項（妨害公務執行罪）
對於公務員依法執行職務時，施強暴脅迫者，處三年以下有期徒
刑、拘役或三百元以下罰金。
中華民國刑法第140條第1項 (侮辱公務員公署罪)
於公務員依法執行職務時，當場侮辱，或對於其依法執行之職務
公然侮辱者，處六月以下有期徒刑、拘役或一百元以下罰金。
中華民國刑法第277條第1項（普通傷害罪）
傷害人之身體或健康者，處三年以下有期徒刑、拘役或一千元以
下罰金。


司法院資訊處製作；財團法人民間司法改革基金會備份。
